【裁判字號】    95,訴緝,26
【裁判日期】    950317
【裁判案由】    常業詐欺
【裁判全文】
臺灣臺中地方法院刑事判決              95年度訴緝字第26號
公  訴  人  臺灣臺中地方法院檢察署檢察官
被      告  甲○○
上列被告因常業詐欺案件，經檢察官提起公訴（93年度偵字第16
18、9152、2541、8307、9863、12438號），本院判決如下：
    主    文
甲○○幫助以意圖為自己不法之所有，以詐術使人將本人之物交
付為常業，處有期徒刑柒月。
    犯罪事實
一、甲○○可預見將自己帳戶借予他人使用，足供他人詐騙財物
    ，仍不違背其本意，竟於民國九十二年七月二十五日，開立
    臺中文心路郵局局號0000000號，帳號000000
    0號存款帳戶，並於同月二十九日申請語音查詢系統服務及
    請領金融卡後，於九十二年七月二十九日，在臺中市○○○
    路與中正路附近「明日帝國」舞廳，將前開存款帳戶存摺、
    金融卡及金融卡密碼，提供予真實姓名、年籍不詳，綽號「
    紅兵」之成年男子。嗣經綽號「紅兵」之人將甲○○該存款
    帳戶存摺、金融卡及金融卡密碼提供予專為詐欺集團收購帳
    戶之人士，再由該名人士交予黃俊瑋（本院另行審結）所屬
    之詐欺集團使用，供作該等集團指定匯款之帳戶，以此方式
    幫助該等詐欺集團詐騙財物。該等詐欺集團即以甲○○所提
    供之帳戶為下列之詐騙行為：詐欺集團內某不詳成員，於九
    十二年十一月二十七日、同月二十八日，分別以電話聯絡乙○○、丙○○，佯稱乙○○、丙○○有掛號信未領取，而該
    掛號信已退回郵政總局，並留電話讓乙○○、丙○○聯絡，
    經乙○○、丙○○按該電話與對方聯絡，詐欺集團告知乙○○、丙○○打指定電話至健保局，俟乙○○、丙○○聯絡後
    ，某自稱健保局人員，表示欲退費予乙○○、丙○○，並向
    乙○○、丙○○誆稱，必須至自動提款機按其指示輸入指令
    ，即可獲得退費，使乙○○、丙○○誤以為真，陷於錯誤，
    而至自動提款機按其指示操作提款機，乙○○因而各匯款新
    臺幣（下同）九萬九千八百二十二元共三次（共計二十九萬
    九千四百六十六元）；丙○○匯款五萬一千八百八十六元至
    甲○○前開郵局帳戶內。嗣乙○○、丙○○察覺情況有異，
    始知受騙，經報警處理，而循線查知上情。
二、案經臺中市警察局第三、第五分局報告、臺中縣警察局移送
    ，臺北市政府警察局士林分局報告臺灣士林地方法院檢察署
    檢察官，臺北市政府警察局刑警大隊移送臺灣臺北地方法院
    檢察署檢察官後，均呈請臺灣高等法院檢察署檢察長核轉臺
    灣臺中地方法院檢察署檢察官偵查起訴。
    理    由
一、訊據被告甲○○固坦承：於九十二年七月二十五日，開立臺
    中文心路郵局局號0000000號，帳號0000000
    號存款帳戶，於同月二十九日申請語音查詢系統服務及請領
    金融卡後，於九十二年七月二十九日，在臺中市○○○路與
    中正路附近「明日帝國」舞廳，將前開存款帳戶存摺、金融
    卡，交予真實姓名、年籍不詳，綽號「紅兵」之成年男子等
    情不諱，惟矢口否認有何幫助詐欺取財之犯行，辯稱：伊當
    時在「明日帝國」舞廳任職，綽號「紅兵」之人是舞廳的大
    班，「紅兵」要求伊提供郵局帳戶存摺作為薪資轉帳之用，
    伊將前開郵局帳戶存摺交給「紅兵」時，金融卡夾在存摺內
    ，交付存摺當日，伊被「紅兵」毆打，所以伊就離開該舞廳
    ，不敢再回去工作，伊並未提供上開帳戶予他人使用云云。
    然查：
（一）被告所開立之前開郵局帳戶，遭詐欺集團利用作為詐欺取
      財之入帳帳戶，被害人乙○○、丙○○被詐騙後，被害人
      乙○○確有匯款九萬九千八百二十二元三次，共計二十九
      萬九千四百六十六元；被害人丙○○匯款五萬一千八百八
      十六元至被告前揭帳戶等情，業據被害人乙○○、丙○○
      於警詢中指訴綦詳（見臺中縣警察局刑案偵查卷第四四八
      頁至第四五一頁；第四百五十三頁至第四百五十六頁），
      且有被害人乙○○郵局帳戶開戶資料、查詢帳戶最近交易
      資料（見臺中縣警察局刑案偵查卷第四五二頁）、被害人
      丙○○中國國際商業銀行蘭雅分行客戶歷史檔交易明細查
      詢表（見臺中縣警察局刑案偵查卷第四五七頁）、中華郵
      政股份有限公司臺中郵局九十五年二月十日中管字第○九
      五二一○○四六七號函暨所附具之被告上開帳戶客戶歷史
      交易清單、開戶資料等附於本院審理卷可稽，堪認被告所
      開設上開郵局存款帳戶確係為詐騙集團使用無訛。
（二）被告雖以前揭言詞置辯，惟查：
（１）被告前開郵局帳戶係被告本人於九十二年七月二十五日開
      戶，於同月二十九日申請語音查詢系統服務及請領金融卡
      乙節，為被告所是認，且有中華郵政股份有限公司臺中郵
      局九十五年二月十日中管字第○九五二一○○四六七號函
      暨所附具之被告上開帳戶客戶歷史交易清單、開戶資料、
      郵政存簿儲金帳戶申請使用電話語音服務申請書等附於本
      院審理卷可參。
（２）被告辯稱：伊當時在「明日帝國」舞廳任職，綽號「紅兵
      」之人是舞廳的大班，「紅兵」要求伊提供郵局帳戶存摺
      作為薪資轉帳之用云云。然衡諸一般社會經驗，若需提供
      帳戶供所任職之公司作為薪資轉帳之用，僅需提供金融機
      構帳戶之帳號即可將薪資入帳，豈需特意將帳戶存摺正本
      交予所任職之單位？甚至包括金融卡也一併交付？
（３）再被告辯稱：伊將前開郵局帳戶存摺交給「紅兵」時，金
      融卡夾在存摺內，交付存摺當日，伊被「紅兵」毆打，所
      以伊就離開該舞廳，不敢再回去工作云云。則被告明知其
      前郵局帳戶及金融卡均在該名綽號「紅兵」之人手上，顯
      可能有遭人利用之可能，惟其既未向綽號「紅兵」之人索
      回，且亦隨即未向郵局辦理掛失，遲至九十三年二月十四
      日始向郵局辦理掛失補附，顯與常情有違。
（４）復參以目前社會上一般人防詐之意識高漲，欲為詐騙之人
      必使出相當方法，方能有所得，是以行騙之人當不可能將
      其好不容易才詐得到之金錢，存入他人可能隨時掛失凍結
      之帳戶內，而冒騙到之錢無法領出之風險。綜上所述，本
      院認為被告所辯與經驗法則有違且與事實不符，顯係卸責
      之詞，不足採信，本件應係被告將其存摺、金融卡（包括
      密碼）交予他人使用，行騙歹徒方能順利得逞。次按，到
      金融機構開戶申請存摺、金融卡，並無何特別資格之限制
      ，故一般人須正常使用存摺、金融卡時，均係自己到金融
      機構申請，以確保己身之財產，若捨此途而借用陌生人之
      存摺、金融卡者，必是心存歹意另有企圖，況現今社會上
      利用人頭帳戶詐財以逃避查緝之犯案方式層出不窮，經媒
      體廣為報導，已成眾所週知之事，被告自無例外，而被告
      雖可能無法確知該不詳人士將如何利用其存摺、金融卡，
      然其應可預見刻意使用他人存摺、金融卡者，必作非法之
      途，詐財當然是其中最有可能之事，卻仍將其郵局帳戶之
      存摺、提款卡交給不詳人士使用，且其帳戶果然被用為詐
      財之工具，其容任他人利用其帳戶詐財之行為，已符合預
      見其發生而其發生並不違背其本意之間接故意（不確定故
      意）之情形。本件事證明確，被告犯行應堪認定。
二、同案被告黃俊瑋所屬之詐欺集團以謊稱健保局退款之方式，
    詐騙被害人乙○○、丙○○等人，詐騙金額高達數千萬元，
    且同時利用數不同帳戶供被害人匯款，可見其中參與詐欺行
    為之人數眾多、金額亦鉅，應係向不特定人為詐欺行為，顯
    係甚具規模之詐欺集團，並恃詐欺所得維生無疑，故被告提
    供前開帳戶供詐欺集團使用，顯見被告對前開帳戶可能會被
    利用作犯罪工具，有所預見，既對前開犯罪構成事實，預見
    其發生而其發生並不違背其本意，依刑法第十三條第二項之
    規定，亦應以故意論，且被告顯係以幫助他人犯罪之意思而
    參與前開常業詐欺犯罪，其所參與者僅係提供前開存摺等資
    料，亦即參與犯罪構成要件以外之行為，依前開說明，應為
    常業詐欺之幫助犯。是核被告所為，係犯刑法第三十條第一
    項前段、第三百四十條之常業詐欺罪之幫助犯。被告幫助他
    人犯常業詐欺罪，係從犯，應依刑法第三十條第二項之規定
    ，減輕其刑。爰審酌被告正值壯年，竟提供所有帳戶供犯罪
    使用，嚴重破壞犯罪查緝工作、影響社會治安及金融秩序，
    且被告犯後矢口否認犯行，並無悔意，惟本件僅查獲被害人
    乙○○、丙○○二人匯款至其帳戶等一切情狀，量處如主文
    所示之刑，以資懲儆。
據上論斷，應依刑事訴訟法第二百九十九條第一項前段，刑法第
三百四十條、第三十條第一項前段、第二項，判決如主文。
中    華    民    國    95    年    3     月    17    日
                        臺灣臺中地方法院刑事第五庭
                            審判長法  官  賴恭利
                                  法  官  林慧貞
                                  法  官  劉麗瑛
上正本證明與原本無異。
如不服本判決，應於送達後十日內向本院提出上訴狀（須附繕本
），上訴於臺灣高等法院臺中分院。
                                  書記官  游智凱
中    華    民    國    95    年    3      月    17   日
附錄論罪科刑法條
刑法第三十條
幫助他人犯罪者，為從犯。雖他人不知幫助之情者，亦同。
從犯之處罰，得按正犯之刑減輕之。
刑法第三百四十條：
以犯第三百三十九條之罪為常業者，處一年以上七年以下有期徒
刑，得併科五萬元以下罰金。


司法院資訊處製作；財團法人民間司法改革基金會備份。
